【裁判字號】    97,台上,5721
【裁判日期】    971113
【裁判案由】    偽造有價證券
【裁判全文】
最高法院刑事判決            九十七年度台上字第五七二一號
上  訴  人  甲○○
選任辯護人  杜英達律師
上  訴  人  乙○○
選任辯護人  劉宗欣律師
上列上訴人等因偽造有價證券案件，不服台灣高等法院中華民國
九十四年十月五日第二審判決（九十三年度上訴字第一四二三號
，起訴案號：台灣台北地方法院檢察署九十二年度偵字第一五三
００號），提起上訴，本院判決如下：
    主  文
上訴駁回。
    理  由
按刑事訴訟法第三百七十七條規定，上訴於第三審法院，非以判
決違背法令為理由，不得為之。是提起第三審上訴，應以原判決
違背法令為理由，係屬法定要件。如果上訴理由書狀並未依據卷
內訴訟資料，具體指摘原判決不適用何種法則或如何適用不當，
或所指摘原判決違法情事，顯與法律規定得為第三審上訴理由之
違法情形，不相適合時，均應認其上訴為違背法律上之程式，予
以駁回。本件原審經審理結果，認為上訴人甲○○、乙○○共同
偽造有價證券犯行明確，因而撤銷第一審關於甲○○所為科刑及
乙○○無罪之判決，改判論處上訴人二人共同意圖供行使之用，
而偽造有價證券罪刑，已詳敘其調查、取捨證據之結果及憑以認
定犯罪事實之心證理由。並就上訴人二人否認之供詞及其等所辯
各語認均非可採，予以論述。就形式上觀察，原判決要無足以影
響判決結果之違法情形存在。又第三審為法律審，應依第二審判
決所確認之事實為基礎，據以判斷第二審判決是否違背法令。甲
○○上訴意旨略稱：(一)、卷附之 Marisa Cheung（澳紐銀行櫃檯
行員）、Rick Bower （陳建緯之澳洲友人）、John Jong（澳洲
皇冠賭場之員工）所為之書面文件均係「聲明書」或「陳述書」
，作成人並非澳洲警方，內容亦非因偵辦案件查證所得，原判決
視之為筆錄，並認定為刑事訴訟法第一百五十九條之四第三款規
定之文書，據以認定事實，自有違證據法則。(二)、證人Rick Bow
er曾目擊甲○○之姊姊林富美交付澳幣五十萬元予陳建緯，甲○
○於原審曾聲請傳喚作證，原審未予傳喚，自有應於審判期日調
查之證據未予調查之違法。乙○○上訴意旨略以：(一)、原審於審
判期日曾傳喚林俊一為證，但林俊一未到庭，此證人未經捨棄傳
喚，原審未再傳訊，逕行辯論終結，實有應於審判期日調查之證
據而未予調查之違法。(二)、原審應有向澳洲警方調取黃琦勝全部
供詞而加以調查之必要，乃竟未加調取，亦屬違法。(三)、原判決
認定乙○○提供護照影本之目的係為讓賭場誤認黃琦勝即為乙○
○，及認乙○○對甲○○、黃琦勝共同偽造匯票之犯行有清楚認
識，彼此間有犯意聯絡等情，然所憑之證據為何，並未加以說明
，自有判決不備理由之違誤。(四)、原判決就關於乙○○有無收受
新台幣八十萬元佣金之事實認定，前後矛盾，其違法至為顯然。
(五)、原判決對如何憑乙○○傳真一紙匯票，即證明乙○○參與黃
琦勝偽造有價證券之犯行，又如何憑乙○○受黃琦勝詐騙而提供
護照影本，即證明乙○○明知黃琦勝將變造護照並持向賭場行使
偽造之匯票等事實，並未依證據詳加認定，自有違證據裁判原則
各云云。惟查：(一)、原判決依內政部警政署刑事警察局之覆函及
所附Marisa Cheung、Rick Bower、John Jong三人之「聲明書」
或「陳述書」，據以認定甲○○共同行使偽造匯票兌領款項之後
，陳建緯自澳洲電匯澳幣五十萬元回國之事實，上開函文與所附
文件縱有如甲○○上訴意旨(一)所指之違誤，然除去此違誤部分，
對甲○○共同偽造匯票並持以行使事實之結論仍無影響，甲○○
據以指摘，自不得認係適法之第三審上訴理由。(二)、刑事訴訟法
所稱依法應於審判期日調查之證據，係指與待證事實有重要關係
，在客觀上顯有調查必要性之證據而言，故其範圍並非漫無限制
，必其證據與判斷待證事實之有無，具有關連性，若所證明之事
項已臻明瞭，自欠缺其調查之必要性，原審未依聲請為無益之調
查，即無違法可言。原判決認陳建緯匯款之澳幣五十萬元並非甲
○○投資其姊珠寶生意之所得，而係來自於賭場內所兌換之現金
，陳建緯所為澳幣五十萬元係其阿姨所交付之證詞，何以係迴護
甲○○之詞，委無可採，業已詳述其理由。此部分事實已臻明瞭
，而未傳喚Rick Bower為無益之調查，亦難指為違法。甲○○上
訴意旨執以指摘原判決有未盡調查職責之違誤云云，難認係合法
之第三審上訴理由。(三)、檢察官於原審準備程序聲請傳喚證人林
俊一，乙○○之選任辯護人則表示並無傳喚之必要，嗣經原審依
法傳喚林俊一，但未到庭，經審判長詢問檢察官有何意見時，檢
察官表示請審判長斟酌，有準備程序筆錄及審判筆錄在卷可稽，
則原審審酌後，未再傳喚林俊一到庭，亦無應於審判期日調查之
證據未予調查之違法可言，乙○○上訴意旨(一)顯非依據卷證資料
而為具體指摘，自不合第三審上訴之法律上程式。(四)、事實之認
定、證據之取捨與證據之證明力如何，均屬事實審法院得自由裁
量、判斷之職權，苟其此項裁量、判斷，並不悖乎通常一般人日
常生活經驗之定則及理則上當然存在之法則，又已於判決內論敘
其何以作此判斷之心證理由者，即不得任意指摘其為違法，而據
為提起第三審上訴之合法理由。原判決認定上訴人二人有其事實
欄所載與黃琦勝共同意圖供行使之用而偽造有價證券之犯行，業
經綜核全部卷證資料，逐一詳加論斷指駁說明，已詳載於原判決
理由欄三，經核並無判決不備理由之違法情事，且其取捨判斷，
亦未違背客觀存在之經驗法則或論理法則。乙○○上訴意旨(三)至
(五)漫事指摘，殊非適法。至乙○○其餘上訴意旨，對原判決究竟
如何違背法令，未依卷內訴訟資料為具體之指摘，徒憑己意，就
屬原審採證認事職權之適法行使及原判決已經調查說明事項，任
意指摘為違法，且重為單純事實上之爭辯，自不足據以辨認原判
決已具備違背法令之形式要件。依上揭說明，本件上訴人二人之
上訴俱屬違背法律上之程式，均應予駁回。
據上論結，應依刑事訴訟法第三百九十五條前段，判決如主文。
中    華    民    國  九十七  年   十一   月   十三   日
                      最高法院刑事第四庭
                          審判長法官  張  淳  淙
                                法官  劉  介  民
                                法官  張  春  福
                                法官  林  俊  益
                                法官  吳  信  銘
      本件正本證明與原本無異
                                      書  記  官
中    華    民    國  九十七  年   十一   月   十八   日
                                                Ａ


司法院資訊處製作；財團法人民間司法改革基金會備份。
